【裁判字號】    94,交聲,431
【裁判日期】    950516
【裁判案由】    違反道路交通管理處罰條例聲明異議
【裁判全文】
臺灣桃園地方法院刑事交通事件裁定     94年度交聲字第431號
原處分機關  交通部公路總局新竹區監理所中壢監理站
異  議  人  乙○○
上列異議人因違反道路交通管理處罰條例案件，不服交通部公路
總局新竹區監理所中壢監理站94年8 月19日壢監裁罰字第裁53-A
EB173256號違反道路交通管理事件裁決書所為之處分，聲明異議
，本院裁定如下：
    主  文
原處分撤銷。
乙○○不罰。
    理  由
一、本件原處分機關裁罰意旨略以：異議人乙○○於民國（以下
    同）94年5 月31日14時4 分，駕駛G9-8549 號自用小客車，
    行經台中市○○○路口時，使用手持式行動電話通話，違反
    道路交通管理處罰條例第31條之1 第1 項之規定，經舉發單
    位舉發，爰依上開規定裁處罰鍰新台幣（以下同）3000元等
    語。
二、異議人異議意旨略以：我當時是在接收人家打電話給我，我
    是用無線藍芽耳機聽的，我當初不知使用無線的耳機不違規
    ，所以我當時只有表明我是接收電話，沒有強調我是使用藍
    芽耳機，是後來回到家裡以後，在交通部的網站上面看到這
    樣的資訊才提出異議，一方面是想要確認，因為我經常在外
    出外務，使用頻率很高（當庭提出當天使用之logitech廠藍
    芽耳機）；當時我剛接通電話，因為我的耳機音量比較小，
    所以我會稍微用右手壓住來聽等語。
三、本院查：
  (一)按汽車駕駛人於行駛道路時，使用手持式行動電話進行撥接
    或通話者，處新台幣（下同）3000元罰鍰，道路交通管理處
    罰條例第31之1 條第1 項定有明文。又手持式行動電話係指
    須以手握持而進行撥接或通話之行動電話者；而撥接或通話
    係指有撥號、接聽、通話或數據通訊等使用狀態者，交通部
    製定之汽車駕駛人行駛道路禁止使用手持式行動電話實施及
    宣導辦法第2 條第2 、3 款亦有明文。是汽車駕駛人於行駛
    道路時，如係使用非手持式行動電話，例如免持聽筒行動電
    話或使用耳機進行撥接或通話者，雖對於行車安全仍有一定
    之影響，惟尚難認其行為有違反上述交通規則（參照本院自
    交通部網站上摘錄有關行車時使用行動電話相關事項第12、
    13題問答，亦有相同之見解）。
  (二)本件異議人係以其被查獲時係以藍芽耳機（即無線耳機）方
    式接聽其電話，並非以手持式接聽，並當庭提出其當時使用
    之「logitech廠藍芽耳機及IMEI號碼為「00000000000000-0
    」之SONY ERICSSON 廠S700i 型行動電話各一支為證（均當
    庭閱後發還），並有其事後提出之行動電話照片1 張可佐。
    另本院電話查詢SONY ERICSSON 行動通訊國際股份有限公司
    ，據該公司客服人員稱：上開型號行動電話可以使用藍芽耳
    機，且如搭配後可以使用就可以了，沒有限定何種類或廠牌
    等語，有本院電話紀錄查詢表2 紙在卷可稽。另異議人上開
    序號行動電話於94年5 月31日係使用於異議人租用之000000
    0000號門號，於同日14時2 分30秒起確有接收由0000000000
    號中華電信公司市內電話撥入之電話一通，其時間為61秒，
    通話時之基地位址位置為「台北市○○區○○路2 段329 號
    6 樓頂」等情，有台灣大哥大股份有限公司94年10月7 日法
    警字第09466339號函檢附之上開門號雙向通聯資料查詢各1
    紙附卷可稽。本件異議人為警查獲舉發之使用行動電話時間
    為「94年5 月31日14時4 分」，與上開通話時間相近，是警
    員舉發之接聽行動電話行為應係上開通話無誤。惟異議人上
    開型號行動電話既可以藍芽耳機方式通話，且異議人本身亦
    持有上開藍芽耳機，則其於案發時以藍芽耳機接聽上開通話
    ，即有可能。
  (三)另據證人，即查獲本件違規之台北市政府警察局內湖分局文
    德派出所巡佐甲○○於本院具結後就查獲當時之情形，供稱
    ：「當時我準備要下班回派出所途中，從新湖二路底左轉行
    善路，左轉的時候看到前方七、八公尺左右，看到異議人右
    手拿手機，嘴巴在動，拿行動電話，他看到我的時候，我感
    覺他好像要右邊停車的樣子，我就騎到行善路的路（與異議
    人對向），以左手示意要他路邊停車，後來他有停，但我覺
    得他停的位置不好，所以又示意他往前右轉到新湖二路在路
    邊停車，當時我跟他講說我所看到的違規事情，請他出示證
    件，他當時我有跟說電話剛接，剛講沒有幾句話，我記得當
    時他並沒有跟我陳述他有用藍芽耳機。．．（證人你當時彎
    到新湖二路看異議人在七、八公尺外，他手裡拿著耳機，是
    否確認他當時是在講電話？）是。（他當時是否拿他今日拿
    的這支手機？【請異議人出示行動電話】我不清楚。當時你
    看到的會不會是他手裡拿著這支藍芽耳機？【請異議人提示
    前開藍芽耳機】不像，我可以確定我看到的是他手上拿的是
    手機，但是否是他今日拿的手機，我不確定。（當天異議人
    被你攔下之後，他是否拿他的手機給你看？）有。（是否就
    是今日他所帶的手機？）我不確定。（你當時是否從異議人
    正方看到異議人講電話？）應該是在與異議人行進方向正面
    的時候第一眼看到他有打電話的情形。當時距離大概七、八
    公尺，我看到他的右手放在右耳邊。（近視多深？）兩眼都
    四百五十度。．．（你的眼鏡多久前換的？）兩年多了。」
    等語（本院94年10月3 日訊問筆錄第2 至4 頁）。依證人所
    述，其當時係騎乘機車左轉後「看見7 、8 公尺前小客車內
    之異議人右手拿著手機靠在右耳處，嘴巴在動」，故認定異
    議人有行駛中以行動電話通話之情形。依其所述，其看見異
    議人有此情形至將之攔下之時間應該極為短暫，參酌其本身
    雙眼均為近視450 度，眼鏡已有兩年多未更換，異議人係坐
    於小客車內，兩車（證人之機車及異議人之小客車）係相對
    行進中，證人是否能明確看清異議人右耳與右手間之物品確
    係行動電話而非藍芽耳機，已非無疑。再者，證人供稱：當
    日異議人有將其行動電話給異議人看，惟證人當庭又無法確
    認異議人提出上開舉發時使用之行動電話是否為當日所見之
    行動電話，則證人當日所見「異議人右手所拿之物品」，是
    否確為上開行動電話，更值存疑。是本件證人就舉發時所見
    情形之陳述，尚無法使本院確信異議人於舉發時確係持手持
    式行動電話通話。
  (四)綜上所述，本件異議人於證人舉發時雖有行駛中使用行動電
    話通話之情形，惟其究係直接使用上開行動電話通話，抑係
    以上開藍芽耳機使用上開行動電話通話，事實並不明確。依
    「罪疑應為有利被告認定」之原理，本件自難認定異議人有
    上開違規之行為。此外，復查無其他積極、確實之證據足以
    認定異議人應受處罰之事實。本件異議為有理由，應由本院
    將原處分撤銷，並諭知其不罰，以符法制。
四、據上論斷，應依道路交通案件處理辦法第二十條，裁定如主
    文。
中    華    民    國    95    年    5     月    16    日
                  交通法庭法  官  潘進順
以上正本證明與原本無異。
如不服本裁定，應於送達後5 日內，向本院提出抗告狀。
                          書記官  李佩玲
中    華    民    國    95    年    5     月    18    日


司法院資訊處製作；財團法人民間司法改革基金會備份。
